【裁判字號】    89,上易,2910
【裁判日期】    891004
【裁判案由】    妨害名譽
【裁判全文】
臺灣高等法院刑事判決                          八十九年度上易字第二九一號
    上  訴  人
    即  自訴人  乙○○
    自訴代理人  丙○○
                甲○○
    上  訴  人
    即  被  告  丁○○
    選任辯護人  江肇欽
                黃淑琳
右上訴人因被告妨害名譽案件，不服臺灣新竹地方法院八十九年度自字第九號，中華
民國八十九年七月一日第一審判決提起上訴，本院判決如左：
    主  文
上訴駁回。
    事  實
一、丁○○為乙○○、徐五妹之子，其與乙○○、徐五妹及其他兄弟姊妹早因家產析
    離之事而生有爭執。又因其母徐五妹所有之土地為新竹縣政府徵收，其上之地上
    物補償由丁○○提出異議而發生爭議，遂由徐五妹授權其夫乙○○及證人徐復源
    ，於民國八十八年七月二十一日上午九時三十分許，在新竹縣政府地政科中庭之
    公共場所進行協調。因丁○○執意親自與徐五妹協調，不願與乙○○及徐復源協
    調，乙○○與丁○○乃發生口角，時丁○○即以「養父母像養二條狗一樣」之足
    以貶損乙○○之言語，公然侮辱乙○○。
二、案經乙○○提起自訴。
    理  由
一、訊據上訴人即被告丁○○，矢口否認有何公然侮辱之犯行，辯稱，並無以「養父
    母像養二條狗一樣」之語言公然侮辱乙○○之行為，且乙○○並非其父云云。惟
    查，乙○○為丁○○之父業據徐五妹證實無訛，而被告於右開時、地以「養父母
    像養二條狗一樣」之語言侮辱自訴人之事實，業據自訴人指訴歷歷，核與證人即
    當日陪同乙○○一同前去協調之徐復源於原審證述，因被告與自訴人發生爭執，
    被告辱罵乙○○，伊憤而將桌上的開水，潑向被告等語相符。復以新竹縣政府地
    政科之職員蕭美枝亦於原審證述，雖未聽聞被告與自訴人間之爭執內容，但被告
    與自訴人間在當日確實因爭執不下，其始未予以協調等語。及被告與自訴人、被
    告之母徐五妹等人早因家產析離之問題而生有嫌隙，此有徐五妹張貼指責被告騙
    取其財產之廣告照片六幀附卷可參。再參證人徐復源證述之內容，連其自身向被
    告潑水之一不當行為，均坦然陳述，顯見其並未有迴護及誣指之語，是其證述，
    應可採信。本件事證明確，被告犯行堪以認定，應依法論科。
二、核被告所為係犯刑法第刑法第三百零九條第一項之公然侮辱罪。原審認被告罪證
    明確，適用刑法第三百零九條第一項、第四十一條，罰金罰鍰提高標準條例第一
    條前段、第二條之規定，並審酌被告與自訴人及被告之母、兄弟姊妹早因家產析
    離一事不睦，今又財產問題無法協調，彼此口出惡言，及被告以上開言語辱罵自
    訴人，對於自訴人所產生之傷害程度等一切情狀，量處罰金五百元，併諭知易服
    勞役之折算標準。又自訴意旨以被告於八十八年十二月十五日晚上九時許，因自
    訴人與徐五妹由其子女陪同返回原與被告同住之新竹縣竹北市○○路普善巷七十
    五號住處取回禦寒之衣物，被告竟在上開住處庭院內阻擋自訴人及徐五妹等人進
    入，且以「老烏龜」之言語，辱罵自訴人，因認此部分亦涉有公然侮辱之罪嫌。
    經查，公然者凡於特定或不特定多數人得以共聞共見之狀態下，始稱公然。經勘
    驗錄音帶，被告雖確實於上開時、地以「老烏龜」之言語辱罵自訴人。然被告辱
    罵自訴人之場所為自家之庭院，雖然當時有被告及自訴人雙方之子女及兄弟姊妹
    在場，然該場所顯為被告之住處，為被告私人活動之處，故難以形成特定或不特
    定人能共見共聞之狀態，縱然因偶然之情形而有特定多數人聚集其家中，或因隔
    音隔間不佳，使爭執之內容為路過之人所能聽聞，亦難謂此即構成公然之要件。
    故被告雖目無尊長，口出惡言，但因其與公然侮辱之要件不符，自難以公然侮辱
    罪之罪責相繩。惟因此部分與上開有罪部分，於時間上及動機上皆因被告與自訴
    人長久以來家產析離之問題所衍生，此部分若成罪，顯出於概括犯意為之，應與
    有罪部分有連續犯之裁判上一罪關係，不另為無罪之諭知。其認事用法，核無不
    合，量刑亦屬妥適，被告上訴意旨，否認犯罪；自訴人上訴意旨，仍認被告在上
    開住處庭院內，以「老烏龜」之言語，辱罵自訴人，亦涉有公然侮辱之罪為由，
    指摘原判決不當，請求撤銷改判，均無理由，應均予駁回。
據上論斷，應依刑事訴訟法第三百六十八條判決如主文。
中      華      民      國    八十九    年      十      月      四      日
                              臺灣高等法院刑事第二十一庭
                                  審判長法  官  葉  騰  瑞
                                        法  官  江  國  華
                                        法  官  莊  明  彰
右正本證明與原本無異。
不得上訴。
                                        書記官  廖  嫣  雯
中      華      民      國    八十九    年      十      月      五      日
附錄：本判決論罪科刑法條全文
刑法第三百零九條第一項
公然侮辱人者，處拘役或三百元以下罰金。


司法院資訊處製作；財團法人民間司法改革基金會備份。
